【裁判字號】    98,裁,1696
【裁判日期】    980709
【裁判案由】    虛報進口貨物產地
【裁判全文】
最  高  行  政  法  院  裁  定
                                      98年度裁字第1696號
上  訴  人  威律股份有限公司
代  表  人  甲○○
被  上訴人  財政部臺北關稅局
代  表  人  饒  平
上列當事人間虛報進口貨物產地事件，上訴人對於中華民國98年
3月31日臺北高等行政法院97年度簡字第791號判決，提起上訴，
本院裁定如下：
    主  文
上訴駁回。
上訴審訴訟費用由上訴人負擔。
    理  由
一、按對於適用簡易程序之裁判提起上訴，須經本院許可。前項
    許可，以訴訟事件所涉及之法律見解具有原則性者為限，行
    政訴訟法第235條定有明文。所謂法律見解具有原則性，係
    指該訴訟事件所涉及之法律問題意義重大，而有加以闡釋之
    必要而言。
二、上訴人於民國（下同）94年2月18日委由友邦事業有限公司
    報運進口成衣乙批（報單號碼：第CA/94/009/00215號），
    原申報貨物名稱、數量分別為：1.T-SHIRT 100％COTTON 48
    4PCE、2.VEST 100％COTTON 241PCE、3.DRESS 100％COTTON
    21PCE、4.SHIRT 100％COTTON 250PCE（下稱系爭貨物），
    生產國別為「HK」；經被上訴人查驗結果，實到貨物名稱、
    數量分別為1.T-SHIRT 100％COTTON BR:「USNS」484PCE（
    1-1非樣品483PCE已提領放行，完稅價格新臺幣《下同》24,
    304元；1-2樣品1PCE未提領放行，完稅價格50元）、2.VEST
    100%COTTON BR:「USNS」241PCE（2-1非樣品240PCE已提領
    放行，完稅價格9,661元；2-2樣品1PCE未提領放行，完稅價
    格40元）、3.DRESS 100％COTTON 21PCE（已提領放行，完
    稅價格1,761元）、4.SHIRT 65％COTTON 35％POLYESTER BR
    ：" A8館"250PCE（4-1非樣品249PCE已提領放行，完稅價格
    15,035元；4-2樣品1PCE未提領放行，完稅價格60元），生
    產國別均為中國大陸，與原申報不符，且非屬經經濟部公告
    准許間接輸入之大陸物品，乃核認上訴人涉有虛報所運貨物
    產地、品質，逃避管制之行為；又上訴人於經依海關緝私條
    例之處分確定後5年內再犯同條例同一規定之行為（被上訴
    人92年第00000000號處分書，於93年5月2日確定）。嗣據財
    政部關稅總局驗估處查價結果，實到貨物第1項、第2項按原
    申報單價之1.5倍核估，其餘按原申報單價核估完稅價格，
    被上訴人爰依據海關緝私條例第37條第3項規定轉據同條例
    第36條第1項、第3項規定，處貨價1倍之罰鍰，並依同條例
    第45條規定，加重罰鍰1/2，即處貨價1.5倍之罰鍰計76,366
    元，併沒入貨物，惟系爭貨物第1項、第2項、第4項中之1-1
    、2-1、4-1及第3項貨物於受裁處沒入前已放行，致無法裁
    處沒入處分，乃就此部分裁處沒入貨物之價額50,761元，合
    計處127,127元；並依同條例第44條、營業稅法第51條第7款
    規定，追徵所漏進口稅款計8,129元（包括進口稅5,327元、
    營業稅2,802元）。上訴人不服，遂循序提起行政訴訟。
三、原判決以：系爭貨物起運口岸為澳門，生產國別申報為香港
    ，惟澳門與香港幅員不廣、工資高昂、生產成本偏高，並不
    利於勞力密集之成衣產業，而上訴人卻陸續申報自澳門進口
    香港製成衣，數量龐大，報價低廉，皆與上述生產條件不符
    ，有違常情；又系爭貨物之價格及品質不高，起運口岸澳門
    之地理位置復毗鄰符合其生產條件之中國大陸，且上訴人曾
    於同時段申報自澳門進口香港製成衣，經被上訴人查驗結果
    ，核認係中國大陸產製。基於上述諸多疑點，被上訴人遂繼
    續追查「其他事證」，曾函請上訴人補送系爭貨物之產地證
    明書供核，上訴人卻未能提供，復經駐香港辦事處查證結果
    ，賣方稱疑被盜用地址及名稱，並已向澳門警方備案，被上
    訴人遂據以認定系爭貨物生產國別為「CN」，上訴人涉有虛
    報產地，逃避管制之違章情事，符合行為時進口貨物原產地
    認定標準參考事項第8點規定，核屬有據。另上訴人主張依
    信賴保護及不溯及既往原則，被上訴人不得為加罰貨價1倍
    以替代沒入處分乙節，經查本件因上訴人急於提貨，爰經徵
    納雙方同意，依關稅法第18條第3項規定，繳交保證金86,86
    5元，始先予放行。嗣經查證後，被上訴人認定上訴人涉有
    虛報產地、逃避管制之違章情事，乃依財政部關稅總局92年
    3月26日台總政徵字第0920600958號函規定論處，並無違誤
    。至上訴人另稱尚未開放進口之大陸物品，非屬法律規定之
    管制物品，而財政部卻核示其為管制品，該項核示僅為行政
    命令，並無立法授權，顯然違反法律保留原則乙節，經查行
    為時海關進口稅則可知，系爭貨物4項稅則號別之輸入規定
    「MP1」代號，為大陸物品有條件准許輸入項目，屬臺灣地
    區與大陸地區貿易許可辦法不得輸入之大陸物品，上訴人虛
    報產地進口之貨物既非屬上開許可辦法第7條規定准許輸入
    之大陸地區物品，即構成進口禁止輸入之物品而涉及逃避管
    制之違法行為，而上開許可辦法係依據臺灣地區與大陸地區
    人民關係條例第35條第3項授權所訂定，被上訴人據以依海
    關緝私條例相關規定裁處，洵屬適法妥當等資為論據。將訴
    願決定及原處分均予維持，駁回上訴人在原審之訴。
四、本件上訴人對於臺北高等行政法院適用簡易程序所為之判決
    ，提起上訴，係以：本案行為時間為94年2月間，故被上訴
    人以因系爭貨物無法裁處沒入，而另加罰貨價1倍以替代沒
    入處分顯然違法，原審法院不察，竟對錯誤之事實而為判決
    ，其判決當然違背法令；又原審依附財政部之行政命令而認
    定為管制品，卻無法指明法律依據，則原審判決自屬基於錯
    誤事實之違背法令，乃不備理由（無法指出法律依據）之當
    然違背法令，且系爭貨物之「輸入規定」為「MP1」（大陸
    物品有條件准許輸入），並非「MWO」（大陸物品不准輸入
    ），當然非屬財政部核示之管制品，原審曲解財政部令文旨
    意，將「MP1」視同「MWO」，其判決自有「不適用法規之違
    背法令」等語，為其論據。惟核其上訴理由，無非重述其在
    原審業經主張而為原判決摒棄不採之陳詞，並執其個人主觀
    之法律見解，就原審所為論斷、證據取捨及事實認定職權之
    行使，泛言其不適用法令及違背法令，並無所涉及之法律見
    解具有原則性之情事。是以本件上訴，依首開規定及說明，
    不應許可，其上訴難謂合法，應予駁回。
五、據上論結，本件上訴為不合法。依行政訴訟法第249條第1項
    前段、第104條，民事訴訟法第95條、第78條，裁定如主文
    。
中    華    民    國    98    年    7     月    9     日
                    最高行政法院第七庭
                        審判長法官  藍  獻  林
                              法官  廖  宏  明
                              法官  張  瓊  文
                              法官  姜  素  娥
                              法官  林  文  舟
以  上  正  本  證  明  與  原  本  無  異
中    華    民    國    98    年    7     月    9     日
                              書記官  賀  瑞  鸞


司法院資訊處製作；財團法人民間司法改革基金會備份。
